【裁判字號】    97,台上,3644
【裁判日期】    970807
【裁判案由】    違反毒品危害防制條例
【裁判全文】
最高法院刑事判決            九十七年度台上字第三六四四號
上  訴  人  甲○○
上列上訴人因違反毒品危害防制條例案件，不服台灣高等法院中
華民國九十七年五月二十七日第二審判決（九十七年度上訴字第
一三九七號，起訴案號：台灣板橋地方法院檢察署九十六年度毒
偵字第六九七四號），提起上訴，本院判決如下：
    主  文
上訴駁回。
    理  由
按刑事訴訟法第三百七十七條規定，上訴於第三審法院，非以判
決違背法令為理由，不得為之。是提起第三審上訴，應以原判決
違背法令為理由，係屬法定要件。如果上訴理由書狀並未依據卷
內訴訟資料，具體指摘原判決不適用何種法則或如何適用不當，
或所指摘原判決違法情事，顯與法律規定得為第三審上訴理由之
違法情形，不相適合時，均應認其上訴為違背法律上之程式，予
以駁回。本件上訴人甲○○上訴意旨略稱：上訴人另案台灣高等
法院九十七年度上訴字第三○三○號施用毒品案件，犯罪時間係
民國九十六年十月一日，與本件所犯之時間密切接近，上訴人於
月餘之內被查獲二次施用毒品，在客觀上可認係反覆延續性具有
集合犯性質，而成一罪，不應分別論罪科刑云云。
惟查原判決依憑上訴人之自白、扣案之注射針筒一支、台灣檢驗
科技股份有限公司濫用藥物尿液檢驗報告等證據，資以認定上訴
人有原判決事實所載施用第一級毒品之犯罪事實，維持第一審關
於論處上訴人施用第一級毒品（累犯，處有期徒刑一年）罪刑部
分之判決，駁回其於第二審之此部分上訴，已敘明其所憑之證據
及認定之理由，從形式上觀察，並無判決違背法令之情形存在。
按集合犯，係立法者就具有反覆實行特性之犯罪，藉由客觀犯罪
構成要件，涵括數個犯罪行為，而僅為一次刑法評價之犯罪。至
施用毒品行為，原因不一而足，其多次施用毒品，非必均出於一
個意思決定；且衡之毒品危害防制條例第十條施用毒品罪之構成
要件，亦無從認立法者本即預定該犯罪之本質，必係多數同種類
行為反覆實行之集合犯行。再依九十四年二月二日修正公布、九
十五年七月一日施行之刑法，基於刑罰公平原則，刪除連續犯及
含連續性質之常業犯等相關規定，則修正刑法施行後，如將施用
毒品之複數行為另視之為集合犯，評價為包括一罪，即有悖於立
法本旨，自應回歸刑法上行為單、複數之認定，分別論罪科刑，
始為適法。上訴意旨對於原判決所為事實之認定及法律之適用究
竟有何違背法令之處，未依據卷內資料具體指摘；僅泛謂上訴人
施用毒品之犯行與另案犯行，均係基於一個施用毒品之犯意反覆
繼續為之，應論以集合犯云云，徒憑己見為空泛之爭辯，難謂符
合第三審上訴之法定要件。其關於施用第一級毒品部分之上訴為
違背法律上之程式，應予駁回。又上訴人涉犯施用第二級毒品部
分，業經原審判決確定並移送執行，併予敘明。
據上論結，應依刑事訴訟法第三百九十五條前段，判決如主文。
中    華    民    國  九十七  年    八    月    七    日
                      最高法院刑事第二庭
                          審判長法官  莊  登  照
                                法官  黃  一  鑫
                                法官  徐  昌  錦
                                法官  許  錦  印
                                法官  張  清  埤
      本件正本證明與原本無異
                                      書  記  官
中    華    民    國  九十七  年    八    月   十二   日
                                                      Ｑ


司法院資訊處製作；財團法人民間司法改革基金會備份。
